【裁判字號】    99,裁,1977
【裁判日期】    990826
【裁判案由】    訴訟救助
【裁判全文】
最  高  行  政  法  院  裁  定
                                      99年度裁字第1977號
聲  請  人  甲○○
上列聲請人因與相對人財政部臺灣省中區國稅局間遺產稅事件，
對於本院99年度聲再字第247號案件，聲請訴訟救助，本院裁定
如下：
    主  文
聲請駁回。
聲請訴訟費用由聲請人負擔。
    理  由
一、按「當事人無資力支出訴訟費用者，行政法院應依聲請，以
    裁定准予訴訟救助。但顯無勝訴之望者，不在此限。」「聲
    請人無資力支出訴訟費用之事由應釋明之。前項釋明，得由
    受訴行政法院管轄區域內有資力之人出具保證書代之。前項
    保證書內，應載明具保證書人於聲請訴訟救助人負擔訴訟費
    用時，代繳暫免之費用。」行政訴訟法第101條及第102條第
    2、3、4項分別定有明文。關於無資力支出訴訟費用之事由
    ，應提出可使行政法院信其主張為真實且能即時調查之證據
    以釋明之，此觀行政訴訟法第102條第2項及第176條準用民
    事訴訟法第284條之規定自明。而所謂無資力，係指窘於生
    活，且缺乏經濟上之信用者而言。
二、本件聲請人聲請訴訟救助，主張被繼承人黃再添已於民國89
    年10月13日死亡，故由其遺產繼承人甲○○承受；然黃再添
    之遺產繼承人等已辦理限定繼承，此有臺灣彰化地方法院89
    年12月26日89年度繼字第717號民事裁定可參，故本院98年
    度裁字第2080號裁定應予廢棄，聲請人因無資力支出訴訟費
    用，爰依規定聲請訴訟救助；且黃再添應繳納遺產稅、營業
    稅及其罰鍰與營利事業所得稅及其怠報金共計新臺幣（下同
    ）10,235,925元，而其遺產遺有現金2,634,876元，扣除喪
    葬費、醫藥費與未納稅捐後，僅餘1,274,912元，仍不足支
    付上開應納稅額，雖黃再添遺有多筆土地，然因上開稅額爭
    執仍在行政訴訟救濟中，且稅捐稽徵機關否准聲請人提出不
    動產供擔保，致無法辦理遺產繼承，無法處分以籌措現金俾
    供支出訴訟費用云云。經核上開資料對聲請人之全面資力狀
    況，尚不足以據為「釋明其主張為真實而可供即時調查」之
    證據；另本院經向財團法人法律扶助基金會彰化分會函查聲
    請人曾否經該會審認符合無資力之要件，而准予法律扶助，
    經該會以99年4月12日法扶彰煌字第0990016號函覆略以：聲
    請人並未向該會申請法律扶助，有上揭覆函附卷可稽。揆諸
    上開規定，聲請人本件訴訟救助之聲請，核與行政訴訟法第
    101條及第102條規定之要件不合，是其聲請即屬不應准許，
    應予駁回。
三、據上論結，本件聲請為不合法。依行政訴訟法第104條、民
    事訴訟法第95條、第78條，裁定如主文。
中    華    民    國    99    年    8     月    26    日
                    最高行政法院第六庭
                        審判長法官  吳  明  鴻
                              法官  林  茂  權
                              法官  侯  東  昇
                              法官  劉  介  中
                              法官  黃  秋  鴻

以  上  正  本  證  明  與  原  本  無  異
中    華    民    國    99    年    8     月    27    日
                              書記官  吳  玫  瑩

司法院資訊處製作；財團法人民間司法改革基金會備份。
